臺灣高等法院刑事判決　　　　　　　　　　　　九十一年度上更(一)字第二四號
　　上　訴　人
　　即　被　告　乙○○原名陳.
　　指定辯護人　本院甲○
右上訴人因毒品危害防制條例案件，不服臺灣宜蘭地方法院八十九年度訴字第二一一
號，中華民國九十年九月十三日第一審判決（起訴案號：臺灣宜蘭地方法院檢察署八
十八年度偵緝字第三０七號）提起上訴，本院判決後，經最高法院發回，本院判決如
左：
    主  文
原判決撤銷。
乙○○無罪。
    理  由
一、公訴意旨略以：乙○○（原名陳文將，綽號黑將）曾於民國八十三年間，因妨害
    自由等案，經臺灣宜蘭地方法院判處有期徒刑二年三月確定，於八十四年二月二
    十二日因假釋出監，同年十一月三日縮短刑期執行完畢。猶不知悛悔，明知安非
    他命係毒品危害防制條例所定之第二級毒品，不得販賣，竟意圖牟利，於八十八
    年一月二日晚間八時許，在宜蘭縣冬山鄉○○村○○路四十五巷七號吳美華住宅
    內，以新台幣（下同）二萬五千元之價格，販賣毛重三十一‧六公克之第二級毒
    品安非他命四十九包予吳美華。嗣吳美華於同年月五日下午一時許，在宜蘭縣冬
    山鄉○○路一九三號前，為警查獲，扣得安非他命四十九小包、玻璃煙斗、塑膠
    吸管各一支等物，吳美華並供出上情，經警循線查獲乙○○，因認乙○○犯有毒
    品危害防制條例第四條第二項之販賣第二級毒品罪嫌。
二、按犯罪事實應依證據認定之，無證據不得推定其犯罪事實，刑事訴訟法第一百五
    十四條定有明文。又事實之認定，應憑證據。如未能發現相當證據，或證據不足
    以證明，自不能以推測或擬制之方法，為裁判基礎。（最高法院四十年台上字第
    八六號判例意旨參照）。又利用非共同被告之共犯之自白或其他不利於己之陳述
    ，為認定被告犯罪之證據，不特與利用被告自己之自白作為其犯罪之證明同有自
    白虛偽性之危險，亦不免有嫁禍於被告而為虛偽供述之危險。故就刑事訴訟法第
    一百五十六條第二項之立法意旨觀之，非共同被告之共犯之自白或其他不利於己
    之陳述，固得作為認定被告犯罪之證據，但不得作為有罪判決之唯一證據，仍應
    調查其他必要之證據，以察其是否與事實相符，亦即仍須有補強證據以擔保該共
    犯自白之真實性，始得採為斷罪之依據，並非絕對可由法院自由判斷該共犯之自
    白或不利於己之陳述之證明力。若不為調查，而專憑此項供述據為被告犯罪事實
    之認定，即與上開規定有違。矧毒品危害防制條例第十七條規定：犯第四條第一
    項至第三項、第五條第一項至第三項、第六條第一項至第三項、第七條第一項至
    第三項、第八條第一項至第三項、第十條或第十一條第一項、第二項之罪，供出
    毒品來源，因而破獲者，得減輕其刑。則販賣、施用或持有毒品之人，如供出毒
    品之來源因而破獲者，既得藉以要求寬典減輕其刑，為擔保其所為不利於對向共
    犯之陳述之真實性，尤應有足以令人確信其陳述為真實之補強證據。又上開所謂
    共犯，包括任意共犯及必要共犯（含對向犯罪之共犯）；所謂補強證據，則指除
    該自白或不利於己之陳述本身之外，其他足以證明自白之犯罪事實確具有相當程
    度真實性之證據而言，雖所補強者，非以事實之全部為必要，但亦須因補強證據
    與自白之相互利用，足使犯罪事實獲得確信者，始足當之。
三、訊之上訴人即被告乙○○否認有販賣第二級毒品犯行，辯稱：伊從未拿安非他命
    予吳美華施用，且因當時伊經濟情況不佳，吳美華反曾提供安非他命供伊吸食。
    伊係透過吳美華之男友楊植江而認識吳美華，在楊植江過世後伊曾與吳美華交往
    一陣子，但因嗣後伊懷疑吳美華仍與其他男人交往而與之發生爭執並出手毆打吳
    美華，雙方因告分手，吳美華可能因而產生恨意而對伊報復。況八十八年一月二
    日，伊並未至吳美華住處，而係與女友陳鈺茹及友人曾信友在曾信友家中打麻將
    ，伊等接連三天都在打麻將，故印象十分深刻等語。
四、公訴人認為被告犯有前開罪嫌，無非以證人吳美華於警訊及偵查中證稱：於八十
    八年一月二日晚間八時許，在宜蘭縣冬山鄉○○村○○路四十五巷七號自宅內，
    以二萬五千元之價格，向綽號「黑將」之被告購買經警查獲之安非他命四十九包
    ；而被告之綽號確為「黑將」，其與證人吳美華並無任何仇怨或財務糾紛，亦據
    被告供明，證人與被告之間，既無任何仇怨或財務糾紛，自無誣陷被告之可能，
    吳美華為警查獲之安非他命為被告所販賣至明，並有吳美華之指認卡為證等為論
    據。
五、經查：
    (一)本件被告始終堅決否認有販賣第二級毒品安非他命與吳美華，證人吳美華於警
      訊、偵查及原審固證稱：被告販賣安非他命予伊。然查：吳美華於警訊時供稱
      ：「我持有之安非他命是八十八年一月二日二時許向一名綽號『黑將』（指上
      訴人）之男子以新台幣二萬五千元購得。」；於偵查中供稱：「（安非他命）
      我是向他（指上訴人）拿，不是買。」「沒有（約定價錢），是事後講要二萬
      五千元。」「（多少重？）我沒有量，就是被查到這一包，是前二天遇到他，
      跟他講，他於八十八年一月二日晚上八點左右拿去給我。」「（警訊中）我說
      一萬五千元（買的）。」（八十八年度偵字第五四六號卷第四頁、二十三頁、
      二十四頁）；「八十八年一月二日晚上八點多，陳文將到我家，講到他有安非
      他命，我就向他買二萬五千元，是半兩（三十七點五公克）安非他命，：：他
      當場交安非他命給我，我沒有秤重量，是他說是半兩。」「他已分裝成四十九
      小包，我買來吸用了一包。」（八十八年度偵緝字第三○七號卷第三十九頁背
      面、四十頁正面）；於原審供稱：「八十八年一月二日下午八時許在我住處（
      買安非他命）。」「他（被告）來我家裡，在我聊天中無意間提到我安非他命
      用完，他（被告）問我是否要買，我用二萬五千元買安非他命，隔天晚上他帶
      來半兩安非他命。」「（為何分裝成四十九包？）他拿給我時就這樣，我用過
      一包。」（原審卷第十六、十七頁）等語。由是觀之，有關購買安非他命之情
      形，究竟是八十八年一月二日晚上交付或是隔天交付，是半兩還是三十七‧五
      公克，價錢是二萬五千元或是一萬五千元，前後供述不一，且扣案安非他命四
      十九包毛重三十一點六公克，驗後淨重二十一點四公克，亦與吳美華所供半兩
      或三十七‧五公克重量不符，況其於本院前審更翻異前供，改稱：被告並未賣
      安非他命給伊，因警訊時警察叫伊交一個人出來，伊害怕，且之前被告曾打伊
      ，伊才說是乙○○販賣給伊。又因伊在警局有說二萬五千元，所以偵查時說才
      說同樣的話。在地院時我也是認為應該要與警局的口供一樣，所以伊才這樣說
      。至於被查獲之四十九包安非他命係跟綽號「黑人」買的。因八十八年初的時
      候，被告常常打伊，伊懷恨在心裡，才會說被告販賣安非他命給伊等語（本院
      前審卷第六十一頁至第六十四頁），綜上，證人吳美華於警訊、偵查及原審之
      陳述顯有瑕疵。
    (二)被告於偵查中雖供稱其與吳美華並無任何仇怨或財務糾紛，但吳美華於本院前
      審已陳稱：被告常常打伊，伊懷恨在心裡，才會說被告販賣安非他命給伊等情
      ，有如前述，是被告與吳美華間有無恩怨，已有可議，況被告與吳美華間有無
      仇怨或財務糾紛，僅係被告與吳美華之關係如何而已，不得作為吳美華前開證
      詞之補強證據。
    (三)至於證人吳美華之指認卡，為其指訴之延伸，扣押之安非他命係在吳美華持有
      中為警查獲，與被告無關連，均不能作為吳美華前開證詞之補強證據。
    (四)被告辯稱：八十八年一月二日，伊並未至吳美華住處，而係與女友陳鈺茹及友
      人曾信友在曾信友家中打麻將，伊等接連三天都在打麻將，故印象十分深刻等
      語。嗣經原審傳訊證人曾信友、陳鈺茹到庭作證，其二人所為證詞，均核與被
      告辯解無法契合。其中證人曾信友結證稱：其認識乙○○已有八、九年，但在
      得悉乙○○有施用毒品之習慣後，則較無聯繫，八十八年初起彼此往來已較不
      密切。渠等之前雖偶爾在一起打麻將，但八十八年一月二日究否在一起已無印
      象，惟印象中並無和乙○○連打二、三日麻將之情形，因其有工作每日均要上
      班等語綦詳。另證人陳鈺茹則結證述：其認識乙○○約四年有餘，但也近二年
      無聯絡。八十八年一月二日有無一起打麻將已不記得，但印象中當時已較無來
      往。其亦認識曾信友，但亦無三人一起打麻將二、三日之印象（原審卷第一六
      五頁至第一六七頁）等語。該二證人之證言，固與被告所辯情節不符，但此亦
      僅被告此部分之辯解不可採而已，自不能以此遽認被告有販賣第二級毒品犯行
      ，亦不得以此作為吳美華上開證詞之補強證據。
    綜上所述，證人吳美華於警訊、偵查及原審之陳述有瑕疵，又無其他補強證據，
    自難僅憑其供述，及被告自承其與吳美華並無任何仇怨或財務糾紛，以及吳美華
    個人持有而為警查獲之安非他命等情，即認定被告有前開犯行。此外，查無其他
    積極確切之證據足以證明被告有何販賣第二級毒品之事實，自難遽認被告犯罪，
    不能證明被告犯罪，自應為無罪之諭知。
六、原審未予詳查，遽認被告有販賣第二級毒品之犯行，自有未當，被告上訴亦指摘
    及此，其上訴為有理由，自應由本院將原判決撤銷改判，諭知被告無罪之判決。
據上論斷，應依刑事訴訟法第三百六十九條第一項前段、第三百六十四條、第三百零
一條第一項，判決如主文。
本案經檢察官張啟彬到庭執行職務。
中      華      民      國    九十一    年      六月      七      日
                              臺灣高等法院刑事第二十四庭
                                  審判長法  官  陳  貽  男
                                        法  官  王  炳  梁
                                        法  官  李  世  貴
右正本證明與原本無異。
檢察官如不服本判決應於收受送達後十日內向本院提出上訴書狀，其未敘述上訴之理
由者並得於提起上訴後十日內向本院補提理由書（均須按他造當事人之人數附繕本）
。
                                        書記官  魏  汝  萍
中      華      民      國    九十一    年      六      月      七      日
